【裁判字號】    98,上更(一),562
【裁判日期】    990203
【裁判案由】    違反槍砲彈藥刀械管制條例
【裁判全文】
臺灣高等法院刑事判決               98年度上更(一)字第562號
上  訴  人  臺灣臺北地方法院檢察署檢察官
被      告  乙○○
選任辯護人  扶助律師林晉宏律師
被      告  甲○○
                      （另案在台灣臺北監獄執行中）
選任辯護人  扶助律師許英傑律師
上列上訴人因被告違反槍砲彈藥刀械管制條例案件，不服臺灣臺
北地方法院97年度訴字第1743號，中華民國98年3 月11日第一審
判決（起訴案號：臺灣臺北地方法院檢察署96 年度偵字第19502
號），提起上訴，經判決後，由最高法院發回更審，本院判決如
下：
    主  文
上訴駁回。
    理  由
一、公訴意旨略以：被告甲○○於民國（下同）96年9 月間，曾
    擔任臺北縣政府警察局新店分局員警曾光輝之線民，明知未
    經許可，不得持有槍砲，為檢舉他人非法持有手槍，而基於
    非法持有美國ITHACA廠1911A1型，口徑0.45吋制式半自動手
    槍之故意，於96年9月18日凌晨零時5分，持該手槍，前往曾
    光輝位在臺北縣新店市○○路386號3樓住處製作筆錄，以便
    員警聲請搜索票，及執行搜索。翌日（19日）4 時許，甲○
    ○及其友人陳政緯至乙○○位在臺北市陽明山仰德大道段47
    巷15號住處找乙○○，甲○○以每克新臺幣（下同）2 千元
    代價，出賣1 克第二級毒品安非他命予乙○○，並收訖款項
    （甲○○所涉販賣第二級毒品部分，業經無罪判決確定），
    交付毒品予乙○○後，乙○○、陳政緯2 人即在場施用（乙
    ○○、陳政緯2 人所涉施用毒品案件業經檢察官另行辦理）
    。再向乙○○、陳政緯謊稱尚有3 克第二級毒品安非他命，
    可俟下山後再行交付，迄同日7時許，由乙○○駕駛車號015
    3–RH自用小客車搭載甲○○下山，並於其間，交付4千元予
    甲○○用以購買第二級毒品安非他命，並獲悉甲○○隨身攜
    帶前開手槍，甲○○並要求乙○○在臺北縣新店市○○路○
    段108號7樓愛家賓館等候，借用前開乙○○所駕駛自用小客
    車由甲○○自行前往取出毒品，嗣甲○○回來會合後，交付
    第二級毒品安非他命1 包予乙○○，再請乙○○代為保管前
    開手槍，乙○○明知未經許可不得替他人寄藏手槍，仍應允
    寄藏前開手槍後，即攜前開手槍、毒品，自行駕車離去，復
    接到甲○○來電，要求乙○○折返，迄同日11時40分許，乙
    ○○返至該址愛家賓館附近108 號前，為本欲執行搜索之員
    警查獲，並扣得第二級毒品安非他命1 包，及前開手槍。因
    認被告甲○○涉槍砲彈藥刀械管制條例第7條第4項未經許可
    持有具殺傷力之制式手槍罪，被告乙○○則係犯同條例第7
    條第4項未經許可寄藏具殺傷力之制式手槍罪云云。
二、按犯罪事實應依證據認定之，無證據不得認定犯罪事實；不
    能證明被告犯罪者，應諭知無罪之判決，刑事訴訟法第 154
    條條第2項、第301條第1 項定有明文。此所謂認定犯罪事實
    之證據，無論其為直接或間接證據，均須達於通常一般人均
    不致有所懷疑，而得確信其為真實之程度，始得據為有罪之
    認定，若其關於被告是否犯罪之證明未能達此程度，而有合
    理性懷疑之存在，致使無法形成有罪之確信，根據「罪證有
    疑、利於被告」之證據法則，即不得遽為不利被告之認定（
    最高法院29年上字第3105號、40年臺上字第86號、76年臺上
    字第4986號判例參照）。
三、公訴人認被告甲○○涉犯未經許可持有具殺傷力之制式手槍
    罪嫌；被告乙○○則涉犯未經許可寄藏具殺傷力之制式手槍
    罪嫌，無非係以被告甲○○、乙○○之自白及證人謝凱文、
    曾光輝之陳述，暨內政部警政署刑事警察局槍彈鑑定書、臺
    北縣政府警察局新店分局搜索扣押筆錄、自願受搜索同意書
    、扣押物品目錄表及扣押物照片、通聯紀錄與扣案之手槍等
    資料為其主要論據。
四、程序部分：
  (一)被告甲○○、乙○○於警詢之供述，不得作為證據。
    按被告之自白，須非出於強暴、脅迫、利誘、詐欺、疲勞訊
    問、違法羈押或其他不正之方法，且與事實相符者，始得採
    為認定被告犯罪事實之證據。此項證據能力之限制，係以被
    告之自白必須出於其自由意志之發動，用以確保自白之真實
    性，故對被告施以前揭不正之方法者，不以負責訊問或製作
    該自白筆錄之公務員為限，其他第三人亦包括在內，且（不
    以當場施用）此等不正之方法為必要，縱係由第三人於訊問
    前為之，倘使被告精神上、身體上受恐懼、壓迫之狀態延續
    至應訊時，致不能為任意性之陳述者，該自白仍屬非任意性
    之自白，依法不得採為判斷事實之根據，方符憲法所揭示「
    實質正當法律程序」之意旨（最高法院96年度台上字第1783
    號、97年度台上字第514 號裁判意旨參照）。查被告乙○○
    於96年10月15日偵查中供稱：伊進去時，警察還跟伊說不要
    講實話，伊一定可以交保，姓曾的警察叫伊不要講是跟王買
    毒，如果不是跟王買，就不用驗尿，所以王沒有驗尿，王進
    看守所時還搜到安非他命。警察叫伊不要講，說王會扛槍的
    部分，伊只要扛毒的部分就好等語（見偵查卷第95頁、96頁
    ），嗣再稱：伊本來要在警局全盤說出，警察把伊帶到地下
    室的小房間，裡面還有甲○○，就三個人在講，警察說槍本
    要推到伊身上，伊說伊只是吸毒，不要讓伊背這條，警察說
    槍上都是伊的指紋，伊說要請律師，等了1、20 分鐘又叫伊
    進去房間談，槍甲○○背回去，伊背毒品這件，藥不要說是
    跟王買的，這樣王就不用驗尿等語（見偵查卷第128 頁），
    復於原審中再為相同證述，且直陳伊在警局所做筆錄都是假
    的等語（見原審卷第95頁反面至96頁）；被告甲○○於偵查
    中亦是認：伊願意說實話，伊的供詞是警察教伊講的，說抓
    到阿輝後會讓伊交保，許的供詞也是警察教的，伊本要請律
    師，是曾光輝叫伊跟許進去不錄音錄影的地方，要伊等想好
    ，許本要咬伊販賣毒品案件，所以曾故意不採尿、不查伊的
    毒品，許不想扛槍，曾教伊等這樣講，說這樣對伊等交保的
    機會才最大，曾把伊等叫進去，要伊二人協調好。因為伊等
    一起吸，許跟曾說要咬伊毒品出來，曾叫許不要講出來，所
    以沒有驗伊尿等語（見偵查卷第116頁、117頁），嗣後再稱
    ：筆錄問題是照曾光輝跟伊講的內容製作的，伊做筆錄時，
    已打的差不多了，伊照著念。曾教伊等怎麼講才能交保，伊
    有說伊背槍的部分，曾說伊要這樣講，他抓到阿輝後伊等就
    沒事等語（見偵查卷第225至226頁），嗣於原審中亦陳稱伊
    那時做的筆錄是跟曾光輝先講好才作的，他跟伊說到地檢署
    開庭時，伊一定可以交保。當時曾光輝說只要抓到阿輝就沒
    事了，故伊仍繼續這樣講，但後來事實卻不是如此等語（見
    原審卷第98頁正反面），且證人曾光輝於偵查中經詢「在新
    店分局作筆錄前，你有找許、王針對筆錄部分做協調？」時
    ，亦答稱「我不認為是協調」等語（見偵查卷第240 頁），
    復參諸證人即新店分局警員林大誠於偵查中亦明確證述伊等
    會先瞭解案情，再分工完成工作，會跟小隊長互相討論看要
    如何處理，之前針對槍砲的問題把他們隔離在小房間，且經
    詢問「製作筆錄時，筆錄已經打了差不多，有何意見？」，
    則答稱「我會事先整理問題」等語（見偵查卷第224至255頁
    ），已見證人曾光輝、林大誠等人就被告等人警詢筆錄內容
    所陳係事先協調等情，並未否認，再由證人曾光輝亦不否認
    其未對被告甲○○製作毒品筆錄、採尿送驗、甚且竟未查獲
    其身上所藏毒品等節以觀（見原審卷第90頁），縱認被告甲
    ○○為曾光輝之線民，曾光輝坦護之舉，亦與常情有違，堪
    認被告乙○○、甲○○前開所陳渠等於警詢之陳述，均係與
    員警曾光輝事先協調勾串而為，應非虛妄，依前開說明，自
    不得作為認定被告犯罪之證據。
  (二)至被告甲○○、乙○○於偵查中所為之供述，並無證據證明
    有何非出於強暴、脅迫、利誘、詐欺、疲勞訊問、違法羈押
    或其他不正之方法而得，且由被告乙○○否認犯行，被告甲
    ○○亦逐步坦承實情以觀，應係基於渠等任意性而為，自得
    作為證據，被告等辯護人爭執被告2 人偵查中之供述係在曾
    光輝之指示下所為，認無證據能力云云，洵屬誤會。另刑事
    訴訟法第159條之1第2 項規定，被告以外之人於偵查中向檢
    察官所為之陳述，除顯有不可信之情況者外，得為證據。惟
    該被告以外之人（含共同被告、共犯、被害人、證人等），
    於偵查中向檢察官所為之陳述，性質上仍屬傳聞證據（即審
    判外之陳述），然因檢察官依法有訊問被告、證人及鑑定人
    之權，證人、鑑定人且須「具結」，而檢察官向被告以外之
    人所取得之陳述，原則上均能遵守法律規定，不致違法取供
    ，其可信性極高，為兼顧理論與實務，因而規定除顯有不可
    信之情況者外，得為證據（最高法院94年台上字第1644號判
    決參照）。本件證人陳政緯、陳建良、謝凱文、曾光輝於偵
    查中之證述，固屬被告以外之人於審判外之陳述，惟業經檢
    察官依法命其等具結證述，依上開說明，自均具證據能力。
  (三)刑事偵查技術上所謂之「釣魚」，係指對於原已犯罪或具有
    犯罪故意之人，以設計引誘之方式，迎合其要求，使其暴露
    犯罪事證，再加以逮捕或偵辦者而言。而所謂「陷害教唆」
    ，則係指行為人原不具犯罪之故意，純因司法警察之設計教
    唆，始萌生犯意，進而實施犯罪構成要件之行為而言。前者
    純屬偵查犯罪技巧之範疇，並未違反憲法對於基本人權之保
    障，且於公共利益之維護有其必要性，故依「釣魚」方式所
    蒐集之證據資料，原則上非無證據能力。而後者因係以引誘
    或教唆犯罪之不正當手段，使原無犯罪故意之人，因而萌生
    犯意實施犯罪行為，再進而蒐集其犯罪之證據加以逮捕偵辦
    ；其手段顯然違反憲法對於基本人權之保障，且已逾越偵查
    犯罪之必要程度，對於公共利益之維護並無意義，因此所取
    得之證據資料，應不具有證據能力（最高法院96年度台上字
    第6434號、97年度台上字第1786號判決意旨參照）。然本件
    純因司法警察曾光輝及其線民即被告甲○○之設計教唆，引
    誘、教唆犯罪之不正當手段，使原無犯罪故意之被告乙○○
    ，因而萌生犯意，實施犯罪行為，再進而偵辦（詳如后述）
    ，其手段顯然違反憲法對於基本人權之保障，且已逾越偵查
    犯罪之必要程度，對於公共利益之維護並無意義，參諸上開
    說明，因此所取得之證據資料，即扣案之槍枝，應不具有證
    據能力。
  (四)按實施刑事訴訟程序之公務員違法取得證據後，進一步衍生
    取得之證據，縱與先前之違法取證具有如毒樹、毒果之因果
    關聯性，然該進一步採證之程序，苟屬合法，且與先前違法
    取證係個別獨立之偵查行為，我國刑事訴訟法並無排除其作
    為證據之明文；必先前違法之取證，與嗣後之合法取得證據
    行為，二者前後密切結合致均可視為衍生證據取得程序之一
    部，該衍生證據之取得因而存在違法事由，始得依其違法之
    具體情況，分別適用刑事訴訟法證據排除之相關規定，認無
    證據能力（最高法院97年度台上字第245 號判決意旨參照）
    。如上所述，本件扣案之槍、彈，純因司法警察曾光輝及其
    線民即被告甲○○之設計教唆，引誘犯罪之不正當手段，使
    原無犯罪故意之被告許宏義，因而萌生犯意，實施犯罪行為
    ，再進而偵辦，其手段顯然違反憲法對於基本人權之保障，
    且已逾越偵查犯罪之必要程度，對於公共利益之維護並無意
    義，該扣案之槍枝，不具證據能力。因此該槍枝即令經送內
    政部警政署刑事警察局以性能檢驗法及試射法、比對顯微鏡
    比對法鑑定結果：送鑑手槍1 支（不含彈匣，槍枝管制編號
    ：0000000000號），認係口徑0.45吋制半自動手槍，為美國
    ITHACA廠1911A1型，槍號0000000，槍管內具6條左旋來復線
    ，擊發功能正常，可供擊發同口徑制式子彈使用，認具殺傷
    力，此有內政部警政署刑事警察局96年10月29日刑鑑字第09
    60146985號槍彈鑑定書1份在卷可稽（見偵查卷第273頁至第
    278 頁）。惟因扣案槍枝先前之違法取證，與嗣後合法取得
    之槍彈鑑定書，二者前後密切結合致均可視為衍生證據取得
    程序之一部，該衍生證據之取得因而存在違法事由，依前開
    說明，亦應認無證據能力。
  (五)至其餘資以認定本案犯罪事實之非供述證據（除前揭內政部
    警政署刑事警察局96年10月29日刑鑑字第0960146985號槍彈
    鑑定書外），亦查無違反法定程序取得之情形，依刑事訴訟
    法第158條之4反面規定，洵具證據能力。
五、訊據被告甲○○固坦承於前揭時、地，交付手槍予被告乙○
    ○之事實，惟堅決否認有何犯罪行為，辯稱：因證人曾光輝
    說他欠業績，問我要不要幫他忙，我說好，他問我說有無槍
    枝的案子，我說沒有，只有毒品，他就問我要不要幫我這個
    忙，我說要，但是我沒有槍枝，他說你想幫就好，他就走去
    他家後面，我在客廳等他，他出來就拿了壹個包包給我。證
    人曾光輝對我很好沒有錯，但他不應該騙我。因為他一直跟
    我強調這樣做不會有事情，我很信任他。我要關這麼久，若
    判下去，證人卻都沒有事情。我要關這麼久，他能替我關嗎
    。槍枝的部分，因為曾光輝打電話跟我講說，他的小隊都在
    待命，不要讓他丟臉之類，我跟他說阿輝還沒有到愛家賓館
    ，現在有另外的朋友跟我在一起，他要我想辦法，若阿輝不
    行的話就陷害乙○○。我在賓館時有拿給乙○○拆，他拆完
    之後我問他是否可帶回保管，他一開始說好，後來他就下去
    樓下車上，我跟著他一起下去，我把槍擺在副駕駛座下面，
    他說他要先走，他走之後曾光輝才到，曾光輝問我人呢，我
    說他開車先走，然後曾光輝問我現在怎麼辦，能不能把他叫
    回來。我說可以，我就打電話給乙○○，跟他說我朋友這邊
    有安非他命，問他要不要回來拿，他回答說好，然後他回來
    之後我們就一起被抓了。我把槍交給乙○○，是真的要陷害
    他云云。於本院前審辯稱：當天鍾憲輝在捷運站等我，曾光
    輝說既然沒有辦法抓鍾憲輝，不能空手而回，只好先栽贓乙
    ○○等語。其選任辯護人則辯稱，槍枝如確實是甲○○所有
    的話，為何警方在當時不立即扣案，且警方搜索票聲請期間
    為9 月18日至20日，所以警方早就做好去逮捕綽號阿輝的準
    備，而證人曾光輝於審判期日陳述的9 月19日逮捕活動，跟
    證人曾光輝自己所提的職務報告內容，有諸多矛盾之處。本
    件有陷害教唆之事實，因若為了要抓到真正的嫌犯，於移送
    時，曾光輝不可能不跟檢察官說甲○○是他的線民，曾光輝
    到庭所述與其在職務報告中所寫內容完全不符，可知曾光輝
    掩飾本案之實情，顯然是警方有陷害教唆被告之情，且甲○
    ○於95年6 月才服刑完畢，如何取得槍枝舉報別人，有槍枝
    沒有抓到嫌犯，如何能算破案，因此本件有陷害教唆的情形
    等語；被告乙○○辯稱：當時曾光輝要做筆錄時，我說我要
    請律師，等了幾分鐘後，他就叫我去小房間，說槍都是我的
    指紋，還不是你的，我說你不要用這個方式，我說我只有吸
    毒，弄支槍來我怎麼辦，他說如果不要說毒品是甲○○的，
    槍他就弄回去，我當時相信他才說是毒品是向阿弟買的。其
    選任辯護人辯稱：現行警察職務執行法已明令不得陷害教唆
    ，由甲○○的供述，可知曾光輝及甲○○是要抓鍾憲輝，但
    等不到鍾憲輝才轉而陷害乙○○持有。公訴人於上訴理由書
    所引最高法院96年台上字第4389號判決與本院情節不同，該
    判決內容中違法物品不在警方控制中，不能比附援引等語。
六、經查：
  (一)本件扣案之槍枝係被告甲○○所舉報查獲，被告甲○○原舉
    報綽號「阿輝」之鐘憲輝持有槍械之犯行，嗣96年9 月19日
    被告甲○○以線民身分電話通知員警曾光輝，使員警得以事
    先埋伏而於愛家賓館附近108 號前，自被告乙○○所駕車上
    查獲扣案槍枝，因當時被告甲○○亦欲趨前上車，被告二人
    均遭警逮捕移送偵辦等情，除據被告甲○○、乙○○供承在
    卷（見偵查卷第56頁、原審卷第97頁），並經證人即員警曾
    光輝證述核實在卷（見原審卷第87至89頁）。而依證人謝凱
    文於偵查中所稱：我現職新店分局偵查隊小隊長，小隊裡還
    有曾光輝、林大誠以及黃俊璟。本案來源是甲○○提供線索
    跟曾光輝來偵辦。我在事發之前有見過甲○○，因為曾光輝
    跟我說有線民要提供槍砲線索，當天我們值日，出去要報告
    ，他說跟線民去勘查現場，去調資料，當晚有約線民製作筆
    錄，但因辦公室有人認識線民，所以約在曾光輝在新店市○
    ○路的住處。我把筆錄格式帶到曾光輝家，為甲○○製作證
    人筆錄，當時我就知道要抓的男子叫「阿輝」，但我不知道
    乙○○的綽號是不是叫「阿輝」等語（見偵查卷字第236 頁
    至第239 頁），復於原審證稱：案發日是否依照線報作逮捕
    的動作已經記不得，但接下來的幾天我們都和曾光輝，根據
    線民提供的線索，發現那些地方都沒有人居住，實際上都是
    曾光輝在跟他接洽，我不是很清楚。是曾光輝打電話叫我過
    去逮捕被告2 人等語（見原審卷第85頁反面），足認本件除
    證人曾光輝以外，事前並無員警或其他偵辦人員詳悉此事，
    且被告甲○○確屬曾光輝所設查緝本案之線人無訛。
  (二)又扣案之槍枝係被告甲○○交付被告乙○○暫放於車上之事
    實，已據被告甲○○、乙○○二人供述明確（見原審聲羈字
    第409號卷第6頁、原審卷第97頁、本院上訴審卷第97頁反面
    ），惟關於被告甲○○究係基於何種目的將槍枝交付被告乙
    ○○乙節，被告甲○○於偵查中先供稱：伊96年9 月19日早
    上約8、9點去木柵跟「阿輝」拿槍，回來就放在車上副駕駛
    座腳踏板，裝在手提包裡，東西本來就在車上，裝在手提包
    裡，伊上車後就跟乙○○說槍放在腳踏板，後來伊等就把車
    子停在華南銀行前，上去7 樓旅館拆槍，他就研究槍是否為
    真，伊就拜託他幫伊保管，他有同意等語（見偵查卷第57頁
    ），又稱96年9 月18日凌晨做完筆錄後，伊又把槍帶回去阿
    輝家裡，因為他在睡覺不知道伊從家裡拿走槍，許當時是想
    要買槍。許跟伊下山是想看槍，說可以介紹朋友買等語（見
    偵查卷第117頁、227頁），一則稱「槍枝係託乙○○保管」
    ，一則稱「乙○○當時說要買槍」，或稱「許要介紹朋友買
    」，前後已多所矛盾，若謂被告乙○○或其友人有購槍之意
    ，被告甲○○在乙○○未交付相對價金之前，竟即將槍枝逕
    行交付予乙○○，已與常情相違，而難遽採，參以被告乙○
    ○固不否認有受被告甲○○之託暫時保管扣案槍枝之情，惟
    堅詞否認欲向被告甲○○購槍等情（見偵查卷第56頁、128
    頁），是應以被告乙○○係受託保管槍枝之供述，較堪足採
    。
  (三)另就扣案槍枝究係被告甲○○取自何處之疑點，被告甲○○
    於偵查中雖一再供稱槍是「阿輝」鐘憲輝所有，伊96年9月1
    9日早上約8、9點去木柵跟「阿輝」拿槍，早上9點至10點左
    右交給乙○○。當天伊找阿輝拿槍，陳政偉有去木柵路光輝
    路阿輝租屋處找伊。拿槍原來是為配合警方檢舉，伊當時被
    抓時，拿一把出來，另外還有兩把短槍。伊偷拿到槍去曾家
    給他們看，確認是否制式手槍，在做A1筆錄時，曾光輝跟他
    小隊長都在場，曾光輝幫伊把指紋擦掉。做完筆錄後，伊又
    把槍帶回去阿輝家裡，因為他在睡覺，不知伊從家裡拿走槍
    等語（見偵查卷第115至117頁、270頁反面、314頁），惟與
    證人陳政緯所證：伊是18日凌晨去文山區找甲○○聊天，聊
    一聊就說要去陽明山伊舅舅（即被告乙○○）家玩等語（見
    偵查卷第122 頁），就其與被告甲○○碰面之時間，及其後
    渠等前往被告乙○○位於陽明山家中等情，悉有出入，亦與
    被告甲○○於96年9月19日早上8時至9 許時，通聯紀錄內基
    地台所示，被告甲○○於該段時間位置僅在台北市士林區、
    北投區○○○○路六段地區及新店地區（見偵查卷第163 至
    164 頁）之客觀事實，明顯不符，且其嗣於原審時已翻異改
    稱：槍枝是曾光輝所交付，他說他欠業績，問伊要不要幫忙
    ，伊應允後，他問伊有無槍枝之案件，伊稱沒有，只有毒品
    ，他說你想幫就好，曾光輝即取出一個包包交給伊，原欲舉
    報阿輝涉犯毒品案件，曾光輝交付槍枝後，才追加舉報槍枝
    。槍枝部分，因曾光輝打電話跟伊說，小隊都在待命，不要
    讓渠丟臉之類，伊跟曾光輝說阿輝（即鐘憲輝）未到愛家賓
    館，現在有另外一位朋友跟伊在一起，曾光輝要伊想辦法，
    若阿輝不行的話就陷害乙○○。伊在賓館時有拿槍枝給乙○
    ○拆，拆完之後伊問乙○○是否可帶回保管，乙○○一開始
    說好，就下樓到車上，伊一起跟著下去，將槍擺在副駕駛座
    下面，乙○○說要先走，走後曾光輝才抵達，追問人（指乙
    ○○）在哪裡，伊說那人開車先走，曾光輝問伊現在怎麼辦
    ，能否叫回來。伊就打電話給乙○○，佯稱朋友這邊有海洛
    因，要不要回來拿等語；乙○○回答說好，待其回來之後就
    一起被抓了。伊把槍交給乙○○，是真的要陷害他等語（見
    原審卷第93頁、96頁反面至100 頁），於本院審理中稱：伊
    去曾光輝家找他，曾光輝於9 月18日把槍交給伊，他從房間
    拿出一個包包裡面是槍，要伊幫忙，他說最近業績不好，曾
    光輝原來是要抓鐘憲輝，鐘憲輝住木柵區○○路，我原來是
    在鐘憲輝那，伊沒有機會，陳政緯到伊那找伊要拿毒品，伊
    就與他到乙○○那，伊一始不是要找乙○○，但搜索票的時
    間緊迫，就找到乙○○了（見本院卷第29頁反面至30頁、53
    頁反面），參諸證人曾光輝於偵查中證稱：伊執行搜索的前
    一天有對甲○○做檢舉人的秘密證人筆錄，那天晚上謝凱文
    也在現場。查到乙○○車裡的槍枝前，伊有看過該把槍，是
    王找伊說有槍枝線索那天早上在伊車上。伊在製作證人筆錄
    時應該有看到該把槍，因為當時甲○○有帶一個包包，但謝
    凱文應該沒有看到槍，只有伊看到那把槍，當時謝凱文只是
    送資料給伊，不可能看到槍才對。甲○○檢舉時，說共有三
    把槍，伊私自決定先不處理伊看到的一把槍這部分，因為伊
    希望可以抓到三把槍，這是伊個人的企圖心，而且甲○○跟
    伊檢舉說槍枝是「阿輝」的。如果真的有找到其他二把槍，
    伊可能會請甲○○自首報繳，況且伊當時不知道阿輝的身分
    ，如果當時就把甲○○抓起來的話，以後就沒有線民要跟我
    合作了等語（見偵查卷第239頁至第242頁），復於原審中稱
    ：A1筆錄在台北縣新店市○○路386號3樓伊租屋處製作，是
    要舉發阿輝之人持有槍械，舉報事實說阿輝總共有三支槍械
    ，當天甲○○有拿出槍械，因為當時想要繼續追查另兩支槍
    枝，怕線民身分曝光，才沒有查扣這支槍等語（見原審卷第
    87頁），若謂扣案槍枝確係阿輝所交付，且被告於96年9 月
    18日製作祕密證人筆錄時，已先取交曾光輝辨識，則何以被
    告甲○○與曾光輝就交付槍枝辨識之地點，竟有「曾家」與
    「曾光輝車上」之歧異，又被告甲○○於原審所陳曾光輝交
    付之槍枝係放在一包包內之情節（見原審卷第93頁），顯與
    證人曾光輝所述在製作證人筆錄時，見被告甲○○有帶一個
    包包，其有見到槍等語（見偵查卷第240 頁）；證人謝凱文
    所證：被告甲○○跟伊說他袋子裡面有槍等情（見原審卷第
    85頁反面），相互吻合，再者被告甲○○嗣於原審中更直陳
    ：伊未見過綽號「阿輝」持有槍械，筆錄有關伊親眼目睹三
    把槍械、及阿輝要伊幫其兜售槍枝及尋找買家等情，均是曾
    光輝打好要伊這樣講的等語（見原審卷第96頁反面），是被
    告甲○○所述扣案槍枝係阿輝所有乙節，顯難遽信。
  (四)復依被告甲○○自承伊是因為缺錢，曾都會給伊錢等語（見
    偵查卷第116 頁），而證人曾光輝於原審中亦自承常資助被
    告甲○○金錢等情（見原審卷第87頁），顯見被告甲○○之
    資力困窘拮据，縱如被告甲○○於偵查中所稱係想領取獎金
    （見偵查卷第70頁），或為感念曾光輝資助之情，亦無可能
    自行出資，獨力購買制式手槍，為其增加辦案績效，若謂其
    目的僅為證人曾光輝誘出涉犯槍砲案件之被告，更屬有違常
    理，參諸被告甲○○於原審中所陳：9 月19日被抓前20分鐘
    至半個小時，與曾光輝有在愛家賓館樓下見面，卷附通聯紀
    錄最上筆通聯對照基地台，該時間即與曾光輝約好要碰面，
    碰面之目的要抓乙○○，那時曾光輝就知道只有乙○○可以
    抓，沒有阿輝等語（見原審卷第97頁反面、99頁反面），佐
    以曾光輝製作甲○○檢舉筆錄及承辦本案之過程，既未扣繳
    非法手槍，又於證人A1筆錄中故意略去，已不符情理，且依
    證人曾光輝與被告甲○○之電話通聯紀錄顯示（見偵查卷第
    144至155頁），當天7時到逮捕行動完成11時，中間該2人通
    話次數達有十數通，已見渠2 人於逮捕過程密切聯繫，而證
    人曾光輝於同日11時10分之發話地點，即證人曾光輝之新店
    市住所，可見曾光輝當時並未因參與逮捕行動而到逮捕地點
    ，事後證人曾光輝竟任由其參與行動之警察同事逮捕被告甲
    ○○，行動完成後亦未向檢察官報告線民遭到逮捕之事實，
    進而竟與被告甲○○、乙○○事先協調勾串犯罪事實之供述
    內容，又不制作甲○○有關毒品部分事實之筆錄及採驗尿液
    等犯罪跡證，況被告甲○○既係線民身分，更無如曾光輝所
    述如找到另2 把槍，會請甲○○自首報繳之理，證人曾光輝
    所證情節，實與常理有違，是被告甲○○於原審中所述，經
    曾光輝交付槍枝計畫設局、栽贓鐘憲輝非法持有槍枝，因鐘
    憲輝未出現，始構陷前往愛家賓館之乙○○等情，應可採信
    。本件既係被告甲○○主動詢問乙○○可否為其保管槍枝，
    並非乙○○本即有持有或寄藏槍枝之意，目的僅因台北縣警
    察局新店分局警員曾光輝需要業績，本欲構陷鐘憲輝持有槍
    枝，惟曾輝憲遲未出現，又因警力已佈署完成，線民被告甲
    ○○迫於情勢，為免前功盡棄，經曾光輝指示栽贓給當時初
    識而與被告甲○○同行之被告乙○○，甲○○於是基於構陷
    之意，詢問被告乙○○可否為其保管槍枝，被告乙○○因甲
    ○○之詢問，方生保管槍枝意思，進而實施犯罪構成要件之
    行為，嗣甲○○依警員指示，將已離去現場之乙○○以藉口
    叫回「愛家賓館」附近108 號前，使警方得以佈署加以逮捕
    ，並在乙○○所駕車上查扣本案槍枝，可見本件純因司法警
    察曾光輝及其線民被告甲○○之設計教唆，引誘、教唆犯罪
    之不正當手段，使原無犯罪故意之被告乙○○，因而萌生犯
    意，實施犯罪行為，再進而偵辦，其手段顯然違反憲法對於
    基本人權之保障，且已逾越偵查犯罪之必要程度，對於公共
    利益之維護並無意義。
  (五)綜上，被告甲○○既係員警線民，為協助員警辦案而持有槍
    枝，嗣並通報員警，配合員警圍捕行動，則被告甲○○顯無
    明知未經許可，不得持有具殺傷力槍枝之主觀犯意，尚難遽
    以無故持有槍枝罪嫌相繩；另被告乙○○縱有受託保管扣案
    槍枝之犯行，然其既係遭員警曾光輝及其線民甲○○構陷於
    罪，且因扣案槍、彈先前之違法取證，與嗣後合法取得之槍
    彈鑑定書，二者前後密切結合致均可視為衍生證據取得程序
    之一部，該衍生證據之取得因而存在違法事由，因此亦無法
    據以認定被告甲○○、乙○○非法持有、寄藏具有殺傷力的
    槍、彈罪，依前揭說明，即難遽為被告甲○○、乙○○不利
    之認定。公訴人所提證據及指出證明之方法，無從排除被告
    2 人並未犯罪之合理可疑，復查無其他積極證據足資認定被
    告2人涉有公訴人所指前揭犯行，即不能證明被告2人犯罪。
    原審基於上揭理由，認不能證明被告2人犯罪，而為被告2人
    無罪之諭知，經核其認事用法、證據取捨，並無不合。
七、檢察官上訴意旨略以：(一)對證人之供述自應探求其本意為是
    ，本案究被告乙○○有無與被告甲○○交易過毒品，係關鍵
    被告甲○○是否成立販毒之罪責，又交易毒品之對象、地點
    、交易方式，雙方本即以極隱密之方式為之，況證人乙○○
    即同案被告於審理中具結證稱，在山上時，伊即與甲○○約
    定以6,000元購買3公克的安非他命，甲○○即拿出1 公克安
    非他命，伊給甲○○2,000 元，後來在賓館時，甲○○拿出
    價值4,000 元的安非他命等語，核與證人陳政緯、陳建良所
    證述乙○○確曾與被告甲○○交易毒品過等語相符；且證人
    之記憶供述本即隨時間等各項因素而會有所變動，自難苛求
    證人對於前後之供述全然吻合之理，自不應以證人陳政緯、
    陳建良前後供述不一即推翻證人證詞之可信度，率而不採該
    項證述，又原審未說明證人陳政緯、陳建良前後供述不一，
    其證據力如何論述被告甲○○未曾販賣毒品與被告乙○○之
    事實理由，遽以證人前後供述不一即推論被告甲○○確無販
    賣毒品之事實，且對於為何不採乙○○之證詞則未加論述，
    似有理由不備之處。(二)卷附甲○○之通聯紀錄，僅能證明其
    與曾光輝有電話聯繫，參以被告甲○○之陳述，充其量僅能
    證明甲○○通報員警前往查緝、逮捕，員警亦因此到場查緝
    、逮捕，尚難證明司法警察有何唆使被告寄藏槍彈之事實；
    若陷害教唆為真，員警僅需於被告乙○○到場之際逮捕，何
    需多次以電話確認，是原判決關於此部分之論述係屬臆測，
    且係速斷。又縱使被告甲○○所辯係為曾光輝誘出涉犯槍砲
    案件之被告乙○○，而要求持有云云為真，亦僅曾光輝同涉
    犯槍砲彈藥刀械管制條例之罪，而被告甲○○、乙○○之行
    為亦該當槍砲彈藥刀械管制條例第7條第4項之持有及寄藏手
    槍罪嫌，而無法卸免其罪責。另被告甲○○於97年間未經許
    可持有可發射子彈具有殺傷力之改造手槍經判處徒刑，可知
    被告甲○○確有管道可取得具有殺傷力之制式手槍，是本案
    是否司法警察唆使寄藏槍彈，既乏事證，原判決並無積極證
    據，率認本案為陷害教唆，何以非最高法院96年度台上字第
    4389號刑事判決要旨所述「共犯出賣」之類型，實有判決理
    由不備之違背法令。(三)依被告甲○○、乙○○警詢及偵查中
    之自白，已足認定被告甲○○、乙○○之前已有持有、寄藏
    槍彈之犯罪故意，被告甲○○自89年起即涉犯刑事案件，前
    科累累，進出法院多次，對於司法訴訟程序如何進行，以及
    對於坦承或否認犯行後之相關罪責，即便具保後仍須受刑事
    追訴、審判、執行，無法諉為不知，且被告甲○○亦知悉持
    槍係犯法，是被告甲○○以於製作警詢筆錄時，是與曾光輝
    講好才開始製作的，曾光輝說地檢署開庭時，伊一定可以交
    保，所以伊在警詢筆錄中坦承將該把制式手槍交由被告乙○
    ○保管云云置辯，違反經驗法則，實難採信。且被告甲○○
    在歷次檢察官偵查中均未曾供述該把制式手槍係曾光輝所交
    付，迄至最後原審辯論終結時，才為上開供述，甚至供稱本
    案所查獲毒品亦由曾光輝所提供云云；然若被告甲○○身上
    之毒品係曾光輝所提供，曾光輝於查獲被告甲○○、乙○○
    當時，當不至於縱放被告甲○○涉犯毒品案件，否則被告甲
    ○○移送地檢署及看守所時，必然會因搜身程序而遭發現，
    可見被告甲○○陳稱曾光輝要其以毒品誘使被告乙○○一節
    ，顯屬無據，此部分純屬被告懷恨曾光輝未替其交保、在押
    其間未前往監所會面所捏造之詞云云。
八、惟查：
  (一)被告甲○○被訴販賣第二級毒品犯行部分，已經本院前審判
    決確定在案，檢察官上訴意旨仍為爭執，顯有誤會。
  (二)本件因司法警察曾光輝及其線民即被告甲○○之設計教唆，
    引誘、教唆犯罪之不正當手段，使原無犯罪故意之被告乙○
    ○，因而萌生犯意，實施犯罪行為，再進而偵辦，其手段屬
    違反憲法對於基本人權保障之「陷害教唆」，且被告甲○○
    並無明知未經許可，不得持有具殺傷力槍枝之主觀犯意，另
    被告乙○○亦係遭員警曾光輝及其線民甲○○構陷於罪，乃
    有保管槍枝之行為，渠2 人均不足認定涉犯持有、寄藏槍枝
    之犯行，均如前述，尚與檢察官上訴意旨所述最高法院96年
    度台上字第4389號刑事判決要旨所述，與犯罪集團本有犯罪
    之意思，其成員為達成犯罪之目的，並順利脫身，另邀約原
    無犯罪意思者參與，待該受邀者起意犯罪，並參與實行犯罪
    行為後，卻遭其餘共犯之「出賣」，使其暴露犯罪事證，成
    為其餘共犯之「犧牲」之情有別，自不可混為一談。
  (三)另被告甲○○縱前科累累，對於司法訴訟程序之進行，應不
    陌生，然本件被告甲○○係以線民身分參與本案，其就本案
    自身刑責之認知，有別於以往所犯之案件，亦與常理相符。
    另被告甲○○在歷次檢察官偵查中均未曾供述該把制式手槍
    係曾光輝所交付，迄至原審辯論終結時，始為明確供述乙節
    ，依被告甲○○於原審中所稱：伊那時做的筆錄是跟曾光輝
    先講好才作的，他跟伊說到地檢署開庭時，伊一定可以交保
    。當時曾光輝說只要抓到阿輝就沒事了，故伊仍繼續這樣講
    ，但後來事實卻不是如此等語（見原審卷第98頁正反面），
    可見被告甲○○主觀上認知本於線民身分，證人曾光輝必會
    為其謀求最大之利益，而解免刑責，迄至其仍遭檢察官起訴
    後，始於原審為全盤供出，尚與常情無違。至被告甲○○身
    上之毒品究否係曾光輝所提供，與本案扣案槍枝是否曾光輝
    提供，並無必然關連，檢察官上訴意旨執此，指摘原判決有
    理由矛盾之違誤，亦無足採。
  (四)綜上所述，檢察官並未提出適合於證明被告2 人前揭犯罪事
    實之積極證據，並說明其證據方法與待證事實之關係，而本
    院對於卷內訴訟資料，復已逐一剖析，參互審酌，仍無從獲
    得被告2 人涉有持有、寄藏槍枝犯行之有罪心證，本件既不
    能證明被告2 人涉有前揭犯行，自難率以該罪相繩，從而，
    原審依法就被告甲○○所涉未經許可持有具殺傷力之制式手
    槍罪，被告乙○○所涉未經許可寄藏具殺傷力之制式手槍等
    犯行為無罪之諭知，經核並無不合，應予維持。檢察官上訴
    意旨，並未提出其他積極證據證明被告確有涉犯前揭犯行，
    僅執陳詞，指摘原判決不當，為無理由，應予駁回。
據上論斷，應依刑事訴訟法第368條，判決如主文。
本案經檢察官王金聰到庭執行職務。
中    華    民    國    99    年     2    月     3    日
                  刑事第十庭審判長法  官  陳榮和
                                  法  官  黃斯偉
                                  法  官  李春地
以上正本證明與原本無異。
檢察官如不服本判決，應於收受送達後10日內向本院提出上訴書
狀，其未敘述上訴之理由者並得於提起上訴後10日內向本院補提
理由書（均須按他造當事人之人數附繕本）「切勿逕送上級法院
」。
                                  書記官  蘇秋
中    華    民    國    99    年    2     月    3     日


司法院資訊處製作；財團法人民間司法改革基金會備份。
